【裁判字號】    99,簡上,975
【裁判日期】    991021
【裁判案由】    詐欺
【裁判全文】
臺灣板橋地方法院刑事判決             99年度簡上字第975號
上  訴  人  臺灣板橋地方法院檢察署檢察官
被      告  乙○○
上列上訴人因被告詐欺案件，不服本院中華民國99年7 月26日99
年度簡字第6220號第一審刑事簡易判決（聲請簡易判決處刑案號
：99年度偵字第16591 號、第15157 號），提起上訴，本院管轄
之第二審合議庭判決如下：
    主  文
原判決撤銷。
乙○○幫助意圖為自己不法之所有，以詐術使人將本人之物交付
，處拘役肆拾日，如易科罰金，以新臺幣壹仟元折算壹日。
    事  實
一、乙○○知悉依一般社會生活之通常經驗，可預見任意將金融
    機關帳戶交予他人使用，可能幫助詐欺集團遂行詐欺取財之
    犯行，竟仍不違背其本意，基於幫助詐欺取財之不確定故意
    ，以每週新臺幣（下同）1,000 元之代價，於民國98年9 月
    間某日，在臺北縣新莊市某處便利商店前，將其所申請之國
    泰世華商業銀行幸福分行帳戶（帳號：000000000000號，下
    稱國泰世華銀行帳戶）之存摺、提款卡，交付真實姓名年籍
    不詳之成年詐欺集團男性成員，並將提款卡密碼告知該詐欺
    集團成員，用以幫助該詐欺集團遂行詐欺取財犯行。嗣該詐
    欺集團成員於取得上揭國泰世華銀行帳戶之存摺、提款卡及
    密碼後，分別基於為自己不法所有之犯意，以撥打電話方式
    訛詐甲○○、丙○○，致甲○○、丙○○陷於錯誤，分將款
    項匯入上揭國泰世華銀行帳戶內（關於各該詐欺犯罪之被害
    人、詐欺手段、匯款時間、匯款金額詳如附表），並旋遭提
    領，嗣因甲○○、丙○○發覺被騙後報警處理，而為警查悉
    上情。
二、案經臺北縣政府警察局新莊分局、高雄市政府警察局前鎮分
    局移送臺灣板橋地方法院檢察署檢察官偵查後聲請簡易判決
    處刑。
    理  由
一、按被告以外之人於審判外之言詞或書面陳述，除法律有規定
    者外，不得作為證據，刑事訴訟法第159 條第1 項定有明文
    ；又被告以外之人於審判外之陳述，雖不符前4 條之規定，
    而經當事人於審判程序同意作為證據，法院審酌該言詞陳述
    或書面陳述作成時之情況，認為適當者，亦得為證據，同法
    第159 條之5 第1 項規定甚明。經查：本件被告及檢察官於
    本院審理時，對於本判決以下所引證據之證據能力均表示不
    爭執，復未於言詞辯論終結前，對前開證據之證據能力提出
    異議，本院審酌前揭證據作成之情況，亦無違法或不當之處
    ，揆諸前揭規定，上開證據自均有證據能力無疑，合先敘明
    。
二、上揭犯罪事實，業據被告乙○○於偵查及審理中坦承不諱，
    核與證人即被害人甲○○、丙○○於警詢中之證述相符，並
    有郵局跨行匯款申請書、自動櫃員機交易明細表影本各1 紙
    、國泰世華銀行幸福分行98年10月27日國世幸福字第0011號
    函及所附幸福分行帳號000000000000號帳戶存摺開戶申請書
    、國民身分證補領換資料查詢結果、印鑑卡、對帳單1 份附
    卷可參，應認被告上揭自白與事實相符，堪信為真實。本案
    罪證明確，被告犯行應堪認定，應依法論科。
三、 論罪科刑部分：
（一）按刑法上之幫助犯，係對於犯罪與正犯有共同之認識，而
      以幫助之意思，對於正犯資以助力，而未參與實施犯罪之
      行為者而言。若於正犯之犯罪無共同之認識，或就構成犯
      罪事實之一部，已參與實施，即均非幫助犯（最高法院88
      年度臺上字第1270號判決要旨參照）。如未參與實施犯罪
      構成要件之行為，且係出於幫助之意思提供助力，即屬幫
      助犯，而非共同正犯。查被告將上揭國泰世華銀行帳戶之
      存摺、提款卡及密碼交付上揭真實姓名年籍不詳之成年男
      性詐欺集團成員，再由該詐欺集團成員基於為自己不法所
      有之犯意，對被害人甲○○、丙○○施以詐術，致被害人
      甲○○、丙○○陷於錯誤，分別將款項匯入上揭國泰世華
      銀行帳戶內，是被告所為係參與詐欺取財罪構成要件以外
      之行為，且在無證據證明被告係以正犯而非以幫助犯之犯
      意參與犯罪之情形下，應認其所為係幫助犯而非正犯行為
      。故核被告所為，係犯刑法第30條第1 項前段、第339 條
      第1 項之幫助詐欺取財罪。被告以一幫助詐欺行為致該詐
      欺集團分別詐騙被害人甲○○、丙○○之財物，同時觸犯
      2 次幫助詐欺取財罪，為想像競合犯，應依刑法第55條之
      規定從一重處斷。又被告係基於幫助之犯意而為非屬詐欺
      取財犯行之構成要件行為，為幫助犯，爰依刑法第30條第
      2 項之規定，按正犯之刑減輕之。
（二）原審以被告犯行明確，予以論罪科刑，固非無見，惟查被
      告於原審判決後已與被害人甲○○達成調解，並已賠償被
      害人甲○○部分損失，有本院99年度附民移調字第188 號
      調解筆錄、本院辦理刑事案件電話紀錄查詢表各1 份在卷
      可參，原審未及審酌此項事由，尚有未洽。又檢察官據被
      害人甲○○之請求上訴指摘原審量刑未考量被告未與被害
      人等成立和解云云，惟原審已審酌被告品行、智識程度、
      生活狀況、犯後態度、被害人等所受損害金額等一切情狀
      ，作為量刑之依據，是檢察官指摘原審量刑過輕，應難認
      有理由，然原判決既有上開可議而無可維持，自應由本院
      予以撤銷改判。爰審酌被告提供其金融機構帳戶供他人作
      為詐欺取財使用，足以助長社會犯罪風氣，導致真正犯罪
      者得以隱身於幕後，並增加日後追索之困難，行為實非足
      取，惟念及其並無前科，犯後已能坦承犯行，尚有悔意，
      有臺灣高等法院被告前案紀錄表1 份在卷可參，且於本院
      審理時業與被害人甲○○達成調解，並賠償被害人甲○○
      部分損害，暨被告之犯罪動機、智識程度與其他一切情狀
      ，量處如主文所示之刑，並諭知易科罰金之折算標準，以
      資懲儆。
據上論斷，應依刑事訴訟法第455 條之1 第1 項、第3 項、第
369 條第1 項前段、第364 條、第299 條第1 項前段，刑法第
339 條第1 項、第30條、第55條、第41條第1 項前段，刑法施行
法第1 條之1 第1 項、第2 項前段，判決如主文。
本案經檢察官陳宣每到庭執行職務。
中    華    民    國    99    年    10    月    21    日
                  刑事第十二庭  審判長法  官  王士珮
                                      法  官  楊明佳
                                      法  官  張誌洋
以上正本證明與原本無異。
本件不得上訴。
                                      書記官  張桐嘉
中    華    民    國    99    年    10    月    21    日
附表：
 ┌──┬───┬─────────────┬────┬─────┐
 │編號│被害人│      詐欺手段            │匯款時間│匯款金額  │
 ├──┼───┼─────────────┼────┼─────┤
 │ 1  │甲○○│於98年10月12日13時許，撥打│98年10月│10萬元    │
 │    │      │電話予甲○○，冒稱係甲○○│12日13時│          │
 │    │      │之姪女「溫千慧」，並佯稱：│30分許  │          │
 │    │      │伊現在要入票需要10萬元，故│        │          │
 │    │      │要求甲○○償還所積欠款項，│        │          │
 │    │      │復要求預借款項用以支付貨款│        │          │
 │    │      │云云，致甲○○陷於錯誤而匯│        │          │
 │    │      │款。                      │        │          │
 ├──┼───┼─────────────┼────┼─────┤
 │ 2  │丙○○│於98年10月13日17時30分許，│98年10月│2萬9999元 │
 │    │      │撥打電話向丙○○，冒稱「奇│13日18時│          │
 │    │      │美會計人員」等名義，並佯稱│19分許  │          │
 │    │      │：你先前購買電視誤設分期付│        │          │
 │    │      │款，須依指示操作自動櫃員機│        │          │
 │    │      │，以解除錯誤設定云云，致張│        │          │
 │    │      │福祥陷於錯誤而匯款。      │        │          │
 └──┴───┴─────────────┴────┴─────┘
附錄本案論罪科刑法條全文：
中華民國刑法第339條
（普通詐欺罪）
意圖為自己或第三人不法之所有，以詐術使人將本人或第三人之
物交付者，處 5 年以下有期徒刑、拘役或科或併科 1 千元以下
罰金。
以前項方法得財產上不法之利益或使第三人得之者，亦同。
前二項之未遂犯罰之。

司法院資訊處製作；財團法人民間司法改革基金會備份。
